【裁判字號】    85,台上,2000
【裁判日期】    850425
【裁判案由】    偽造文書
【裁判全文】
最高法院刑事判決                              八十五年度台上字第二○○○號
    上訴人  陳欽槐
    被  告  丁○○
            乙○○
            戊○○
            丙○○
            己○○
            甲○○
右上訴人因自訴被告等偽造文書案件，不服台灣高等法院中華民國八十五年一月二十
三日第二審判決（八十四年度上易字第六一七七號，自訴案號：台灣台北地方法院八
十四年度自字第五十七號），提起上訴，本院判決如左：
    主  文
上訴駁回。
    理  由
按刑事訴訟法第三百七十七條規定：上訴於第三審法院，非以判決違背法令為理由，
不得為之。是提起第三審上訴，應以原判決違背法令為理由，係屬法定要件，且必須
依據卷內資料為具體之指摘，並足據以辨認原判決已具備違背法令之形式，始屬相當
。本件上訴人在第一審自訴意旨略以：上訴人於民國（下同）四十九年間任職城中分
局基層員警，因警局無眷舍可用，部分員警乃透過地方熱心士紳發動募捐及借地，而
在台北市○○路○段三四六巷一弄十一號地址興建簡陋之房舍，以避風雨，後經上訴
人陸續增改建而具房屋之形式，惟因該址佔用民地而無法登記所有權，上訴人嗣退職
後仍繼續住用。迨八十一年二月間，被告丁○○時任台北市政府警察局局長，竟私將
該房屋列為市政財產，並進而以該登載不實之「台北市政府所屬機關學校管有建物清
冊」向法院起訴，令上訴人返還房屋，法院因受該不實清冊之誤導，而判決上訴人敗
訴。至被告乙○○、戊○○當時則為台北市政府警察局之前後任後勤科科長，己○○
、丙○○為前後任財產保管股股長，甲○○則為承辦該案件之台北市政府警察局後勤
科科員，與被告丁○○均有犯意聯絡，因認被告等共同犯有刑法第二百十六條、第二
百十三條之行使公務員登載不實罪嫌云云。原審審理結果，認上訴人所指「台北市政
府所屬機關學校管有建物清冊」所載系爭房舍，當初係以警民協會名義興建，嗣該協
會奉令撤銷後，其所有位於台北市轄區內之財產均贈與台北市政府，其管理方式係依
台北市政府五十四年三月五日五四府財務字第七七○一號函辦理，足證前開房舍於五
十四年間即列為台北市政府之財產，並由台北市政府警察局保存及管理，被告丁○○
等六人於該建物列入市產造冊管理之初，均不在其位，縱令事後有行使該清冊之行為
，惟該清冊為台北市政府相關公務員依據職務所製作之公文書，且沿用多年，被告等
基於公務之需要，本諸對公文書之信賴，而持以行使，難認明知該文書為不實而故意
行使。因而維持第一審諭知被告等無罪之判決，駁回上訴人在第二審之上訴。已詳
所憑之證據及認定之理由。上訴意旨徒就判決主旨無關之建物處分權與所有權之歸屬
等事項為爭執，而置原判決依憑卷證認定被告等欠缺犯罪故意之明白論斷於不顧，殊
非依據卷內訴訟資料指摘之適法上訴理由，難認已符合首揭法定上訴要件。又本院為
法律審，職在審查下級審裁判有無違背法令，對於所提出之新事實新證據無從審酌。
其上訴違背法律上之程式，應予駁回。
據上論結，應依刑事訴訟法第三百九十五條前段，判決如主文。
中      華      民      國    八十五    年      四      月    二十五    日
                              最高法院刑事第五庭
                                  審判長法官  黃  劍  青
                                        法官  林  增  福
                                        法官  林  文  豐
                                        法官  邵  燕  玲
                                        法官  洪  明  輝
      右正本證明與原本無異
                                              書  記  官
中      華      民      國    八十五    年      五      月      三      日


司法院資訊處製作；財團法人民間司法改革基金會備份。
